臺灣高等法院臺南分院民事裁定
110年度家上更一字第5號
上  訴  人  乙○○ 
被上 訴 人  甲○○  
上列當事人間請求離婚事件，上訴人對於中華民國110年1月4日
臺灣臺南地方法院第一審判決（109年度婚字第256號），提起上
訴，本院裁定如下：
      主  文
上訴駁回。
第二審及發回前第三審訴訟費用由上訴人負擔。
      理  由
一、按離婚及其效力，依協議時或起訴時夫妻共同之本國法，無
    共同之本國法時，依共同之住所地法，無共同之住所地法時
    ，依與夫妻婚姻關係最切地之法律；涉外民事法律適用法第
    50條定有明文。查本件被上訴人為中華民國國民，上訴人係
    越南國國民（原審司家調字卷第15頁），兩造無共同本國法
    ，被上訴人主張兩造婚後之居住地為臺南市○區○○街000巷00
    弄00號（下稱系爭住所地），有起訴狀可參（原審司家調字
    卷第7頁），而上訴人在臺居住之地亦為前開住所地，有上
    訴人持有之中華民國居留證上之居留地址（原審婚字卷第37
    頁）、上訴人入境我國填寫之依親資料（原審司家調字卷第
    69頁）可參。足見被上訴人主張兩造共同住所地為系爭住所
    地，應堪認定。依前揭規定，本件離婚事件自應適用兩造共
    同之住所地法即中華民國法律，合先敘明。
二、次按提起第二審上訴，應於第一審判決送達後20日之不變期
    間內為之。又上訴不合法者，第二審法院應以裁定駁回之；
    民事訴訟法第440條前段、第444條第1項前段分別定有明文
    。次按送達於應受送達人之住居所、事務所或營業所行之。
    送達不能依民事訴訟法第136條、第137條規定為之者，得將
    文書寄存送達地之自治或警察機關，並作送達通知書兩份，
    一份黏貼於應受送達人住居所、事務所、營業所或其就業處
    所門首，另一份置於該送達處所信箱或其他適當位置，以為
    送達。寄存送達，自寄存之日起，經10日發生效力；民事訴
    訟法第136條第1項及第138條第1、2項分別定有明文。又按
    家事訴訟事件，除家事事件法別有規定者外，準用民事訴訟
    法之規定，此觀家事事件法第51條自明。
三、經查，兩造間請求離婚事件，經原法院於民國110年1月4日
    以109年度婚字第256號判決准兩造離婚在案，原法院將判決
    正本交由郵務機關以郵務人員為送達人，送達至前揭上訴人
    系爭住所地，因未獲會晤上訴人，亦無受領文書之同居人或
    受僱人，郵務人員遂於110年1月11日將原判決正本寄存在臺
    南市政府警察局第五分局開元派出所（下稱開元派出所）並
    作送達通知書兩份，一份黏貼於門首，另一份置於送達處所
    信箱或其他適當位置以為送達，此有郵務人員於送達證書之
    勾選記載及派出所戳章可證（原審卷第85頁），足認原判決
    已於110年1月11日合法寄存送達予上訴人，加計寄存送達生
    效期間、上訴不變期間，得上訴之末日為110年2月10日，惟
    因該日係農曆春節休假期間，故順延至110年2月17日即已屆
    滿，而判決確定在案，本件上訴人遲至110年4月26日始提起
    上訴（本院家上字卷第9頁），已逾上訴之不變期間。
四、上訴人雖主張送達通知書均由被上訴人代為收受，致上訴人
    未能知悉有本件訴訟事件，嗣於110年4月8日接獲戶政事務
    所通知，始知悉被上訴人有對上訴人提起離婚之訴云云。惟
    經本院核閱原法院109年度婚字第256號事件卷證，相關上訴
    人之送達證書，均係經原法院送達本件上訴人之系爭住所地
    ，並經郵務人員寄存送達至開元派出所（原審卷第53、85頁
    ），故並無上訴人所主張由被上訴人代其收受原判決暨相關
    訴訟文件之情事。上訴人雖另主張文書送達於住居所、事務
    所或營業所不獲會晤應受送達人者，得將文書付與有辨別事
    理能力之同居人或受僱人，上訴人之系爭住所地有管理室代
    收，應依民事訴訟法第137條規定為送達云云。惟查，系爭
    住所地並非美麗華大廈，而係透天厝，並無管理室，此有街
    景圖及地圖截圖資料可參（本院卷第57至61頁），而詢以被
    上訴人為何送系爭住所地予被上訴人之文書係由美麗華大廈
    之管理室代收乙節，其稱係因其在美麗華大廈工作，且其母
    親在該大廈兼任管理員，故郵差會將信件送至該處等語（本
    院更一卷第51、52頁），衡諸美麗華大廈與系爭住所地有相
    當距離（本院更一卷第61頁），美麗華大廈地址係位於臺南
    市○區○○路○段000號，亦有本院送達證書上該大廈管理室戳
    章（本院更一卷第39頁）可憑，如非郵差確知悉被上訴人與
    其母親之工作地點，應不至於將文書送至與系爭住所地不同
    地點之美麗華大廈。故美麗華大廈與系爭住所地係屬不同之
    地點，尚難認應送達至系爭住所地予上訴人之文書，亦應由
    美麗華大廈之管理室代收，上訴人此部分主張並非可採。上
    訴人另主張其無法閱讀中文，縱寄存之文書黏貼於門首，其
    亦無法知悉及領取云云。按訴訟文書應用我國文字。但有供
    參考之必要時，應附記所用之方言或外國語文，法院組織法
    第99條定有明文。故倘訴訟文書因使用我國文字而使當事人
    或訴訟關係人表達之文意有所疏漏或失真時，為保持訴訟文
    書之真實與正確，亦得附錄當事人或訴訟關係人使用之方言
    、外國語言或文字。另法院於辦理民、刑事案件時，對現於
    本國境內之外國人或外國公司之開庭通知書、傳票、判決書
    及送達證書等，如有必要時，得附外國語文譯本。惟有無必
    要，允由法官視個案具體情狀，為妥適之決定（司法院96年
    1月31日院台廳民一字第0960000786號函參照）。足見於我
    國為訴訟行為，訴訟文書應用我國文字，必要時始得附錄他
    國文字或使用外國語文譯本，而有無必要，須由法官具體個
    案認定，訴訟文書未使用外國文字，尚難逕指為違法，上訴
    人此部分主張亦非有理由。
五、綜上所述，原判決已為合法送達，上訴人未遵守上訴不變期
    間，逾期提起上訴，其上訴為不合法，應予駁回，爰裁定如
    主文。
中　　華　　民　　國　　110 　年　　12　　月　　15　　日
                  家事法庭      審判長法  官  翁金緞

                                      法  官  洪挺梧

                                      法  官  黃義成
上為正本係照原本作成。
如對本裁定抗告，須於本裁定送達後10日內向本院提出抗告狀（
須附繕本）。
中　　華　　民　　國　　110 　年　　12　　月　　15　　日
                                      
　　　　　　　　　　　　　　　　　　　書記官  翁倩玉